ACORDAO-COMPLETO-2531258

ACÓRDÃO 2056/2022 ATA 13/2022 - SEGUNDA CÂMARA

VISTOS, relatados e discutidos estes autos da Tomada de Contas Especial instaurada pelo Ministério da Justiça e Segurança Pública em função do inadimplemento, por parte da empresa VR Transportes e Locação de Veículos Ltda., do Termo de Parcelamento Administrativo de Créditos. 
ACORDAM os Ministros do Tribunal de Contas da União, reunidos em Sessão da 2ª Câmara, ante as razões expostas pelo Relator, em: 
9.1. excluir os Srs. Cláudio Márcio da Silva Saraiva, Quelson Lima dos Santos, Henrique do Vale Rocha e Sílvio Carlos da Rocha do rol de responsáveis da presente TCE;
9.2. com fundamento nos arts. 1º, inciso I, 16, inciso III, alínea "c", 19, caput, e 23, inciso III, da Lei 8.443/1992, julgar irregulares as contas da firma VR Transportes e Locação de Veículos Ltda., condenando-a ao pagamento da quantia de R$ 755.657,92 (setecentos e cinquenta e cinco mil, seiscentos e cinquenta e sete reais e noventa e dois centavos) , com a fixação do prazo de 15 (quinze) dias, a contar da notificação, para comprovar, perante o Tribunal (art. 214, inciso III, alínea "a", do Regimento Interno/TCU) , o recolhimento da dívida ao Tesouro Nacional, atualizada monetariamente e acrescida dos juros de mora, calculados a partir de 1º/5/2015 até a data do efetivo recolhimento, na forma da legislação em vigor;
9.3. aplicar à empresa VR Transportes e Locação de Veículos Ltda. a multa prevista no art. 57 da Lei 8.443/1992, no valor de R$ 100.000,00 (cem mil reais) , fixando-lhe o prazo de 15 (quinze) dias a contar da notificação, para comprovar, perante o Tribunal (art. 214, inciso III, alínea "a", do Regimento Interno/TCU) , o recolhimento da dívida ao Tesouro Nacional, atualizada monetariamente desde a data do presente Acórdão até a do efetivo recolhimento, caso paga após o vencimento, na forma da legislação em vigor;	
9.4. autorizar, caso requerido, nos termos do art. 26 da Lei 8.443/1992, c/c o art. 217 do Regimento Interno/TCU, o parcelamento das dívidas em até 36 (trinta e seis) parcelas mensais e sucessivas, sobre as quais incidirão os correspondentes acréscimos legais (débito: atualização monetária e juros de mora; multa: atualização monetária) , esclarecendo à responsável que a falta de pagamento de qualquer parcela importará no vencimento antecipado do saldo devedor, sem prejuízo das demais medidas legais;
9.5. autorizar, desde logo, nos termos do art. 28, inciso II, da Lei 8.443/1992, a cobrança judicial das dívidas, caso não atendida a notificação;   
9.6. enviar cópia deste Acórdão à Procuradoria da República no Distrito Federal, nos termos do § 7° do art. 209 do Regimento Interno/TCU, para a adoção das medidas que entender cabíveis, bem como ao Ministério da Justiça e Segurança Pública, para ciência.

Tomada de Contas Especial instaurada pelo Ministério da Justiça e Segurança Pública em função do inadimplemento, por parte da empresa VR Transportes e Locação de Veículos Ltda., de Termo de Parcelamento Administrativo de Créditos.

Segunda Câmara

Ministério da Justiça e Segurança Pública/MJ.

3. Responsáveis: VR Transportes e Locação de Veículos Ltda. (72.632.078/0001-30); Cláudio Márcio da Silva Saraiva (XXX.728.301-XX); Quelson Lima dos Santos (XXX.300.031-XX); Henrique do Vale Rocha (XXX.949.691-XX); e Sílvio Carlos da Rocha (XXX.112.416-XX).

13.1. Ministros presentes: Bruno Dantas (Presidente), Augusto Nardes e Antonio Anastasia.
13.2. Ministro-Substituto convocado: Marcos Bemquerer Costa (Relator).
13.3. Ministro-Substituto presente: André Luís de Carvalho.

MARCOS BEMQUERER

Trata-se da Tomada de Contas Especial instaurada pelo Ministério da Justiça e Segurança Pública - MJ em desfavor da firma VR Transportes e Locação de Veículos Ltda. e dos Srs. Cláudio Márcio da Silva Saraiva, Quelson Lima dos Santos, Henrique do Vale Rocha e Sílvio Carlos da Rocha, tendo por fundamento o inadimplemento do Termo de Parcelamento Administrativo de Créditos (peça 7, pp. 138/142) .
2. 	Referido documento foi formalizado em decorrência de irregularidades na execução do Contrato 3/2009, que tinha por objeto a prestação de serviços de locação de veículos com motoristas, para transporte de pessoas, documentos, encomendas, para atender às necessidades do MJ (peça 7, pp. 144/174) .
3.	Transcrevo, a seguir, com os devidos ajustes de forma, a instrução da Secretaria de Controle Externo de Tomada de Contas Especial - Secex/TCE na qual os fatos atinentes a este processo são descritos e analisados (peça 26) :
"HISTÓRICO
O Termo de Parcelamento Administrativo de Créditos (peça 7, p. 138-142) , formalizado em decorrência de irregularidades na execução do Contrato 3/2009 (peça 7, p. 144-174) , foi assinado em 8/1/2013, no qual a responsável VR Transportes e Locação de Veículos Ltda. - EPP confessou, em caráter irretratável, a existência de dívida e renunciava expressamente a qualquer contestação quanto ao valor e à sua procedência, assumindo integral responsabilidade pelo seu pagamento.
O fundamento para a instauração da Tomada de Contas Especial, conforme consignado no relatório do tomador de contas (peça 9, p. 73) , foi o inadimplemento parcial do Termo de Parcelamento firmado com a empresa VR Transportes e Locação de Veículos Ltda. - EPP, conforme detalhamento expendido por meio da Nota Técnica 174/2017/NP/CCONT/CGL/SAA/SE (peça 9, p. 36-45) .
Os responsáveis arrolados na fase interna foram devidamente comunicados e, diante da ausência de justificativas suficientes para elidir a irregularidade e da não devolução dos recursos, instaurou-se a tomada de contas especial.
No relatório (peça 9, p. 71-78, 91-94, 155-160 e 169-171) , o tomador de contas concluiu que o prejuízo importaria no valor original de R$ 755.657,92, imputando-se a responsabilidade a VR Transportes e Locação de Veículos Ltda. - EPP, Cláudio Márcio da Silva Saraiva, Quelson Lima dos Santos, Henrique do Vale Rocha e Sílvio Carlos da Rocha. 
A Controladoria-Geral da União emitiu o relatório de auditoria (peça 9, p. 180-183) , em concordância com o relatório do tomador de contas. O certificado de auditoria e o parecer do dirigente do órgão de controle interno concluíram pela irregularidade das presentes contas (peça 9, p. 184-187) .
O ministro responsável pela área atestou haver tomado conhecimento das conclusões contidas no relatório e certificado de auditoria, bem como do parecer conclusivo do dirigente do órgão de controle interno, manifestando-se pela irregularidade das contas, e determinou o encaminhamento do processo ao Tribunal de Contas da União (peça 9, p. 188-189) .
Na instrução inicial (peça 12) , analisando-se os documentos nos autos, concluiu-se pela necessidade de realização de citação [da empresa VR Transportes e Locação de Veículos Ltda. pelo débito de R$ 755.657,92, à data de 1º/5/2015]. 
Em cumprimento ao pronunciamento da unidade (peça 146) , foi efetuada a devida citação do responsável, conforme quadro resumo abaixo:
Despacho de Conclusão das Comunicações Processuais (peça 25) 
	Natureza
	Comunicação 
	Data de expedição
	Peça
	Destinatário
	Data da ciência ou motivo da devolução
	Peça da ciência
	Peça da Resposta

	Citação
	Edital 1037/2021-Secomp-4
	26/08/2021
	23
	VR Transportes e Locação de Veículos Ltda
	27/08/2021
	24
	Não houve

	Citação
	Ofício 15819/2021-Secomp-4
	12/05/2021
	20
	VR Transportes e Locação de Veículos Ltda
	18/05/2021
	21
	Não houve

	Citação
	Ofício 68666/2020-Secomp-4
	08/01/2021
	17
	VR Transportes e Locação de Veículos Ltda
	Desconhecido
	Não houve
	Não houve

10.	Transcorrido o prazo regimental, a VR Transportes e Locação de Veículos Ltda. permaneceu silente, devendo ser considerada revel, nos termos do art. 12, § 3º, da Lei 8.443/1992.
ANÁLISE DOS PRESSUPOSTOS DE PROCEDIBILIDADE DA IN/TCU 71/2012
Apreciação do Prejuízo ao Contraditório e Ampla Defesa
11.	Verifica-se que não houve o transcurso de mais de dez anos desde o fato gerador sem que tenha havido a notificação dos responsáveis pela autoridade administrativa federal competente (art. 6º, inciso II, c/c art. 19, da IN/TCU 71/2012, modificada pela IN/TCU 76/2016) , uma vez que o fato gerador da irregularidade sancionada ocorreu em 1º/5/2015, e a responsável foi notificada sobre a irregularidade, pela autoridade administrativa competente, por meio de edital, publicado em 30/11/2018 (peça 9, p. 150) .
Valor de Constituição da TCE 	
12.	Verifica-se, ainda, que o valor atualizado do débito apurado (sem juros) , em 1º/1/2017, é de R$ 850.115,16, portanto, superior ao limite mínimo de R$ 100.000,00, na forma estabelecida conforme os arts. 6º, inciso I, e 19, da IN/TCU 71/2012, modificada pela IN/TCU 76/2016. 
OUTROS DÉBITOS NOS SISTEMAS DO TCU COM O MESMO RESPONSÁVEL
13. Informa-se que não foi encontrado débito imputável à responsável em outros processos no Tribunal.
13.1.	A tomada de contas especial está, assim, devidamente constituída e em condição de ser instruída.
EXAME TÉCNICO
 (...)		 
Da revelia da empresa VR Transportes e Locação de Veículos Ltda. (CNPJ 72.632.078/0001-30) 
No caso vertente, a citação da responsável se deu em endereço proveniente de pesquisas de endereços realizadas pelo TCU (vide item 9 da instrução) , conforme endereço constante no sistema da Receita Federal (peça 19) . A entrega do ofício citatório ficou comprovada conforme detalhamento a seguir:
18.1.	VR Transportes e Locação de Veículos Ltda., Ofício 15819/2021-Secomp-4, ciência em 18/5/2021 (peça 21) e ainda houve citação por meio do Edital 1037/2021-Secomp-4, datado de 18/8/2021 (peça 23) .
Nos processos do TCU, a revelia não leva à presunção de que seriam verdadeiras todas as imputações levantadas contra os responsáveis, diferentemente do que ocorre no processo civil, em que a revelia do réu opera a presunção da verdade dos fatos narrados pelo autor (Acórdão 1009/2018-TCU-Plenário, Relator Ministro BRUNO DANTAS; 2369/2013 - Plenário, Relator: Ministro BENJAMIN ZYMLER e 2449/2013 - Plenário, Relator Ministro BENJAMIN ZYMLER) . Dessa forma, a avaliação da responsabilidade do agente não pode prescindir da prova existente no processo ou para ele carreada. 
Ao não apresentar sua defesa, a responsável deixou de produzir prova da regular aplicação dos recursos sob sua responsabilidade, em afronta às normas que impõem aos gestores públicos a obrigação legal de, sempre que demandados pelos órgãos de controle, apresentar os documentos que demonstrem a correta utilização das verbas públicas, a exemplo do contido no art. 93 do Decreto-Lei 200/1967: 'Quem quer que utilize dinheiros públicos terá de justificar seu bom e regular emprego na conformidade das leis, regulamentos e normas emanadas das autoridades administrativas competentes.'
Mesmo as alegações de defesa não sendo apresentadas, considerando o princípio da verdade real que rege esta Corte, procurou-se buscar, em manifestações da responsável na fase interna desta Tomada de Contas Especial, se havia algum argumento que pudesse ser aproveitado a seu favor. 
No entanto, a responsável não se manifestou na fase interna, não havendo, assim, nenhum argumento que possa vir a ser analisado e posteriormente servir para afastar as irregularidades apontadas.
Na fase interna desta tomada de contas especial, também foram inseridos, como responsáveis, Henrique do Vale Rocha, dirigente da empresa, e Cláudio Márcio da Silva Saraiva, Quelson Lima dos Santos e Silvio Carlos da Rocha, procuradores da empresa.
No entanto, o vínculo contratual entre a entidade privada e o Poder Público não permite a responsabilização dos agentes da empresa contratada (administradores, sócios ou empregados) por prejuízos causados ao erário. Na hipótese de estarem presentes os requisitos para a desconsideração da personalidade jurídica, os sócios e os administradores da empresa contratada podem ser alcançados, mas não os empregados (Acórdão 2957/2018-TCU-Plenário, Relator Ministro Bruno Dantas) .
Dessa forma, antes de se incluir os representantes da empresa, há que se verificar se estão presentes os requisitos para a propositura da desconsideração da personalidade jurídica da responsável.
No âmbito do Tribunal, a aplicação da teoria da desconsideração da personalidade jurídica para responsabilizar os sócios de empresa privada é medida excepcional, restrita às hipóteses de abuso da personalidade jurídica, caracterizado pelo desvio de finalidade, ou pela confusão patrimonial (Acórdão 5611/2012-TCU-Segunda Câmara, Relator Ministro-Substituto Marcos Bemquerer) .
No caso concreto, não se evidenciou, tampouco foi informada a ocorrência de abuso da personalidade jurídica, em razão de desvio de finalidade ou confusão patrimonial, de forma que se mostra indevida a responsabilização dos representantes da responsável.
Em se tratando de processo em que a parte interessada não se manifestou acerca das irregularidades imputadas, não há elementos para que se possa efetivamente aferir e reconhecer a ocorrência de boa-fé na conduta dos responsáveis, podendo este Tribunal, desde logo, proferir o julgamento de mérito pela irregularidade das contas, conforme os termos dos §§ 2º e 6º do art. 202 do Regimento Interno/TCU (Acórdão 2064/2011-TCU-Primeira Câmara, Relator Ministro Ubiratan Aguiar; 6.182/2011 - 1ª Câmara, Relator Ministro-Substituto Weder de Oliveira; 4.072/2010 - 1ª Câmara, Relator Ministro Valmir Campelo; 1.189/2009 - 1ª Câmara, Relator Ministro-Substituto Marcos Bemquerer; e 731/2008 - Plenário, Relator Ministro Aroldo Cedraz) .
Dessa forma, a responsável, VR Transportes e Locação de Veículos Ltda. deve ser considerada revel, nos termos do art. 12, § 3º, da Lei 8.443/1992, devendo as contas serem julgadas irregulares, condenando-a ao débito apurado e aplicando-lhe a multa prevista no art. 57 da Lei 8.443/1992.
Prescrição da Pretensão Punitiva
Vale ressaltar que a pretensão punitiva do TCU, conforme Acórdão 1441/2016-TCU-Plenário, Relator Ministro Benjamin Zymler, que uniformizou a jurisprudência acerca dessa questão, subordina-se ao prazo geral de prescrição indicado no art. 205, do Código Civil, que é de dez anos, contado da data de ocorrência da irregularidade sancionada, nos termos do art. 189, do Código Civil, sendo este prazo interrompido pelo ato que ordenar a citação, a audiência ou a oitiva da responsável.
No caso em exame, [não ocorreu a prescrição da pretensão punitiva], uma vez que a irregularidade sancionada se deu em 1º/5/2015, e o ato de ordenação da citação ocorreu no dia 8/12/2020 (peça 14) , portanto, em prazo inferior a dez anos.
CONCLUSÃO
Em face da análise promovida na seção 'Exame Técnico', verifica-se que VR Transportes e Locação de Veículos Ltda. - EPP foi a empresa contratada para execução do Contrato 3/2009, não logrou êxito em comprovar a boa e regular aplicação dos recursos, e instados a se manifestar, optou pelo silêncio, configurando a revelia, nos termos do § 3º do art. 12, da Lei 8.443/1992. Ademais, inexistem nos autos elementos que demonstrem a boa-fé da responsável ou a ocorrência de outras excludentes de culpabilidade.
Verifica-se também que não houve a prescrição da pretensão punitiva, conforme análise já realizada.
Tendo em vista que não constam dos autos elementos que permitam reconhecer a boa-fé da responsável, sugere-se que as suas contas sejam julgadas irregulares, nos termos do art. 202, § 6º, do Regimento Interno/TCU, com a imputação do débito atualizado monetariamente e acrescido de juros de mora, nos termos do art. 202, § 1º, do Regimento Interno/TCU, descontado o valor eventualmente recolhido, com a aplicação da multa prevista no art. 57 da Lei 8.443/1992.
Por fim, como não houve elementos que pudessem modificar o entendimento acerca das irregularidades em apuração, mantém-se a matriz de responsabilização presente na peça 9 (p. 76-77) ."
4. 	Feitas tais considerações, a proposta de mérito da Secex/TCE, uníssona, foi redigida nos seguintes termos (peças 26, pp. 6/7; 27 e 28) :
"I) considerar revel a responsável VR Transportes e Locação de Veículos Ltda. - EPP, para todos os efeitos, dando-se prosseguimento ao processo, com fulcro no art. 12, § 3º, da Lei 8.443/1992; 
II) julgar irregulares, nos termos dos arts. 1º, inciso I, 16, inciso III, alínea 'c', da Lei 8.443/1992, c/c os arts. 19 e 23, inciso III, da mesma lei, as contas da empresa VR Transportes e Locação de Veículos Ltda. - EPP, condenando-a ao pagamento da importância a seguir especificada, atualizada monetariamente e acrescida dos juros de mora, calculada a partir da data discriminada até a data da efetiva quitação do débito, fixando-lhe o prazo de quinze dias, para que comprove, perante o Tribunal, o recolhimento das referidas quantias aos cofres do Tesouro Nacional, nos termos do art. 23, inciso III, alínea 'a', da citada lei, c/c o art. 214, inciso III, alínea 'a', do Regimento Interno/TCU:
Quantificação do débito
	Data 
	Valor (R$) 

	1º/5/2015
	755.657,92

Valor atualizado do débito (sem juros) , em 5/12/2020: R$ 968.073,36
III) aplicar à VR Transportes e Locação de Veículos Ltda. - EPP a multa prevista no art. 57 da Lei 8.443/1992 c/c o art. 267 do Regimento Interno/TCU, fixando-lhe o prazo de quinze dias, a contar da notificação, para que comprovem, perante o Tribunal (art. 214, III, alínea 'a', do Regimento Interno/TCU) , o recolhimento da dívida aos cofres do Tesouro Nacional, atualizada monetariamente desde a data do acórdão proferido por este Tribunal até a do efetivo recolhimento, se pagas após o vencimento, na forma da legislação em vigor;
IV) autorizar, desde logo, a cobrança judicial da dívida, caso não atendida a notificação, na forma do disposto no art. 28, inciso II, da Lei 8.443/1992;
V) autorizar também, desde logo, se requerido, com fundamento no art. 26 da Lei 8.443, de 1992, c/c o art. 217, §§ 1º e 2º do Regimento Interno do TCU, o parcelamento da dívida em até 36 parcelas, incidindo, sobre cada parcela, corrigida monetariamente, os correspondentes acréscimos legais, fixando-lhe o prazo de quinze dias, a contar do recebimento da notificação, para comprovar, perante o Tribunal, o recolhimento da primeira parcela, e de trinta dias, a contar da parcela anterior, para comprovar os recolhimentos das demais parcelas, devendo incidir, sobre cada valor mensal, atualizado monetariamente, os juros de mora devidos, no caso do débito, na forma prevista na legislação em vigor, alertando a responsável de que a falta de comprovação do recolhimento de qualquer parcela importará o vencimento antecipado do saldo devedor, nos termos do § 2º do art. 217 do Regimento Interno/TCU; 
VI) enviar cópia do Acórdão a ser prolatado, bem como do Relatório e do Voto que o fundamentarem à Procuradoria da República no Distrito Federal, nos termos do § 3º do art. 16 da Lei 8.443/1992, c/c o § 7º do art. 209 do Regimento Interno/TCU, para adoção das medidas cabíveis; e
VII) enviar cópia do Acórdão que vier a ser proferido ao Ministério da Justiça e Segurança Pública e à empresa responsável, para ciência, informando que a presente deliberação, acompanhada do Relatório e do Voto que a fundamenta, está disponível para a consulta no endereço da Internet https://www.tcu.gov.br/acordaos, além de esclarecer que, caso requerido, o TCU poderá fornecer sem custos as correspondentes cópias, de forma impressa."
5.	O Ministério Público especializado, em parecer da lavra do Procurador Rodrigo Medeiros de Lima, anuiu ao encaminhamento alvitrado pela unidade especializada (peça 29) .
		É o Relatório.

não há.

Procurador Rodrigo Medeiros de Lima.

TOMADA DE CONTAS ESPECIAL. INADIMPLEMENTO DE TERMO DE PARCELAMENTO ADMINISTRATIVO DE CRÉDITOS FIRMADO COM A VR TRANSPORTES E LOCAÇÃO DE VEÍCULOS LTDA.. CITAÇÃO DA ALUDIDA EMPRESA. REVELIA. CONTAS IRREGULARES. DÉBITO. MULTA. EXCLUSÃO DA RESPONSABILIDADE DOS DEMAIS RESPONSÁVEIS.

TOMADA DE CONTAS ESPECIAL (TCE)

Secretaria de Controle Externo de Tomada de Contas Especial - Secex/TCE.

Em exame a Tomada de Contas Especial instaurada pelo Ministério da Justiça e Segurança Pública - MJ em desfavor da firma VR Transportes e Locação de Veículos Ltda. e dos Srs. Cláudio Márcio da Silva Saraiva, Quelson Lima dos Santos, Henrique do Vale Rocha e Sílvio Carlos da Rocha, tendo por fundamento o inadimplemento do Termo de Parcelamento Administrativo de Créditos (peça 7, pp. 138/142) .
2.	Referido documento foi formalizado entre o MJ e aquela empresa em função de irregularidades na execução do Contrato 3/2009, que tinha por objeto a prestação de serviços de locação de veículos com motoristas, para transporte de pessoas, documentos, encomendas, para atender às necessidades do MJ (peça 7, pp. 144/174) .
3.	Desse modo, a VR Transportes e Locação de Veículos Ltda. concordou em pagar ao Ministério da Justiça 17 (dezessete) parcelas no valor de R$ 85.000,00 e mais 43 (quarenta e três) no montante de R$ 23.614,31 (peça 7, p. 140) .
4.	De acordo com o Tomador de Contas, as parcelas 1 a 17 (R$ 85.000,00) e 18 a 28 (R$ 23.614,31) foram descontadas das faturas pagas durante vigência do Contrato 3/2009. Com o encerramento da avença, ficaram pendentes as parcelas de 29 a 60, no total de R$ 755.657,92, valor que não foi pago pela firma.
5.	Com efeito, o MJ instaurou a presente Tomada de Contas Especial e responsabilizou a VR Transportes e Locação de Veículos Ltda., bem como os Srs. Cláudio Márcio da Silva Saraiva, Quelson Lima dos Santos e Silvio Carlos da Rocha, procuradores da referida sociedade empresária, bem como o Sr. Henrique do Vale Rocha, dirigente da firma, pelo débito de R$ 755.657,92 (peça 9, pp. 71/72) .
6.	No âmbito deste Tribunal, a Secretaria de Controle Externo de Tomada de Contas Especial - Secex/TCE, em atuação vestibular, entendeu que não caberia responsabilizar os Srs. Cláudio Márcio da Silva Saraiva, Quelson Lima dos Santos, Henrique do Vale Rocha e Silvio Carlos da Rocha pelo dano ao erário em foco, porquanto não teria restado assente nos autos o abuso, por parte dos prepostos, da personalidade jurídica.
7.	Assim, a unidade especializada pugnou que, à míngua dos requisitos ensejadores da desconsideração da personalidade jurídica, o prejuízo apurado seria de responsabilidade apenas da VR Transportes e Locação de Veículos Ltda. (peça 12) .
8.	Ato contínuo, a Secex/TCE, por meio de delegação de competência deste Relator, efetuou a citação da mencionada empresa pelo débito de R$ 755.657,92.
9.	Transcorrido in albis o prazo para o encaminhamento das alegações de defesa, a unidade instrutiva, em uníssono, apresentou proposta de mérito que contempla, em síntese, julgar irregulares as contas da VR Transportes e Locação de Veículos Ltda. e imputar-lhe o débito apurado, aplicando-se-lhe, ainda, a penalidade pecuniária prevista no art. 57 da Lei 8.443/1992. 
10.	O MP/TCU, representado pelo Procurador Rodrigo Medeiros de Lima, aquiesceu à proposta de encaminhamento da Secex/TCE. 
11.	Inicio o exame deste feito destacando minha anuência à responsabilização levada a efeito pela Secex/TCE acerca do dano em discussão. De fato, os elementos coligidos ao processo não indicam que os procuradores e o dirigente da empresa tenham abusado da personalidade jurídica, o que os afasta do polo passivo desta TCE, razão pela qual devem ter seus nomes excluídos do rol de responsáveis das presentes contas especiais.
12.	Relativamente ao débito em si, vê-se que a própria firma reconheceu a existência da dívida junto ao MJ ao assinar o Termo de Parcelamento Administrativo de Créditos constante da peça 7 (pp. 138/142) . Todavia, não adimpliu com o que havia ajustado naquele documento, pois deixou de pagar algumas parcelas remanescentes que alcançam a quantia total de R$ 755.657,92. 
13.	Cumpre esclarecer que não se discute nestes autos a origem da dívida da VR Transportes e Locação de Veículos Ltda. junto ao MJ, mas sim o adimplemento do indigitado Termo de Parcelamento Administrativo de Créditos pactuado com aquele órgão.
14.	Nesse sentido, dado que a empresa, regularmente citada por este Tribunal optou por permanecer silente, deve o presente processo seguir seu curso, nos termos do art. 12, § 3º, da Lei 8.443/1992. 
15.	Dessarte, tendo em vista que a empresa VR Transportes e Locação de Veículos Ltda. não comprovou o adimplemento da dívida que possui junto ao Ministério da Justiça e Segurança Pública, a qual reconhecera, por meio do Termo de Parcelamento Administrativo de Créditos, cumpre julgar irregulares suas contas, com a consequente imputação do débito de R$ 755.657,92. 
16.	Cabível, ademais, diante da gravidade de sua conduta, aplicar-lhe a penalidade prevista no art. 57 da Lei 8.443/1992.
17.	Sobre o sancionamento, é cabível pontuar que o Plenário desta Casa de Contas fixou o entendimento de que o Tribunal está subordinado ao prazo decenal de prescrição indicado no art. 205 do Código Civil, contado a partir do fato gerador, e de que o ato que ordenar a citação, a audiência ou a oitiva da parte interrompe a prescrição, nos termos do art. 202, inciso I, do Código Civil (Acórdão 1441/2016-TCU-Plenário, relator Ministro Benjamin Zymler e redator Ministro Walton Alencar Rodrigues) .
18. 	No caso em foco, como pontuado pela Secex/TCE no item 31 da instrução transcrita no Relatório precedente, não ocorreu a prescrição, dado que a irregularidade ensejadora do dano ao erário data de 1º/5/2015 e o ato de ordenação da citação se deu em 8/12/2020 (peça 14) , ou seja, em interregno menor que os dez anos fixados no mencionado Acórdão 1441/2016-TCU-Plenário.
19.	Oportuno, por fim, nos termos do § 7° do art. 209 do Regimento Interno/TCU, encaminhar cópia do Acórdão que sobrevier à Procuradoria da República no Distrito Federal, para a adoção das medidas de sua alçada, bem como ao Ministério da Justiça e Segurança Pública, para ciência. 
	Ante o exposto, voto por que seja adotado o Acórdão que ora submeto a este Colegiado. 
T.C.U., Sala das Sessões, em 3 de maio de 2022.
MARCOS BEMQUERER COSTA
Relator